【裁判字號】    92,自,84
【裁判日期】    920227
【裁判案由】    偽造文書等
【裁判全文】
臺灣高雄地方法院刑事判決                            九十二年度自字第八四號
    自  訴  人  乙○○  住台南.
    被      告  甲○○  男  六.
右列被告因偽造文書等案件，經自訴人提起自訴，本院判決如左：
    主  文
本件管轄錯誤。
    理  由
一、自訴意旨略以：被告甲○○前於民國八十八年間欺騙自訴人乙○○虛設天富工程
    有限公司（下稱天富公司）。因被告後於民國八十九年二月間，私自代表天富公
    司向第三人田印國際股份有限公司（下稱田印公司）詐騙貨款新台幣三十萬元，
    自訴人為天富公司負責人，因而受牽連，致遭法院判處有期徒刑參月等情，認被
    告詐騙自訴人設立天富公司行為，涉犯詐欺、偽造文書等犯行。
二、按案件由犯罪地或被告之住所、居所或所在地之法院管轄，刑事訴訟法第五條第
    一項定有明文；次按無管轄權之案件，應諭知管轄錯誤之判決，而自訴案件管轄
    錯誤者，非經自訴人聲明，毋庸移送案件於管轄法院，且管轄錯誤之判決，得不
    經言詞辯論為之，亦分別為同法第三百零四條、第三百零七條、第三百三十五條
    亦所明定。
三、經查，本件被告之住所係在雲林縣台西鄉溪頂村溪頂一一八號，除據自訴人於自
    訴狀載明，且經本院查詢法務部戶役政連結作業系統確認無誤，有查詢單一紙在
    卷足稽，故被告非住居於本院管轄區域，首堪確定。又查自訴人之自訴意旨係以
    被告詐騙自訴人設立天富公司之犯罪情節，與自訴狀後載被告嗣後於八十九年二
    月間，私自代表天富公司向田印公司詐騙貨款等情節，截然不同，自訴人自不得
    以被告詐欺田印公司貨款案情，資為其自訴被告詐欺成立天富公司之犯罪地，故
    自訴人執此向本院提起自訴，顯有違誤。另參之自訴人住所及天富公司之營業所
    均同在台南縣善化鎮○○路三三八號，此有自訴人提供之臺灣高等法院臺南分院
    九十年度上易自第一六二七號判決書內容可按，足見自訴人自訴受被告詐欺成立
    天富公司之情節，倘若為真，其可能之犯罪地亦應在臺南，顯亦非在本院管轄區
    域（自訴人可能因遭臺灣高等法院臺南分院判決徒刑，而該案承審法官就自訴人
    亦抗辯遭被告詐騙成立天富公司等詞不予採信，故而改向本院訴訟）。從而，就
    自訴人自訴遭被告詐騙成立天富公司之案情，本院應無管轄權，已堪肯認。自訴
    人逕向本院提起自訴，顯然於法不合，而本件復未據自訴人聲明移轉於管轄法院
    ，故依前段說明，爰不經言詞辯論，逕為管轄錯誤之諭知。
據上論斷，應依刑事訴訟法第三百四十三條、第三百零四條、第三百零七條，判決如
主文。
中      華      民      國    九十二    年      二      月    二十七    日
                                  臺灣高雄地方法院刑事第五庭
                                      法  官    陳 淑 卿
右正本證明與原本無異。
如不服本判決，應於判決送達後十日內，向本院提出上訴狀。
                                      書記官    羅 宗 賢
中      華      民      國    九十二    年      三      月    三        日


司法院資訊處製作；財團法人民間司法改革基金會備份。
